【裁判字號】    90,訴,2261
【裁判日期】    900831
【裁判案由】    給付票款
【裁判全文】
臺灣臺中地方法院民事判決                      九十年度訴字第二二六一號
    原      告  乙○○
    訴訟代理人  甲○○
    被      告  順心鞋業有限公司
    法定代理人  丙○○
右當事人間請求給付票款等事件，本院判決如左：
    主      文
被告應給付原告新台幣玖佰捌拾陸萬壹仟陸佰零柒元，及其中新台幣貳佰肆拾肆萬貳
仟參佰壹拾捌元，自民國八十九年三月十五日起，其中新台幣貳佰壹拾陸萬玖仟貳佰
捌拾玖元自民國八十九年三月二十八日起，其中新台幣伍佰貳拾伍萬元自民國八十九
年四月二十八日起，均至清償日止，按年利六釐計算之利息。
本判決得假執行。
    事      實
甲、原告方面：
壹、聲明：如主文所示，並請依職權或准原告供擔保宣告假執行。
貳、陳述：被告於民國（下同）八十八年十一月十日至八十九年二月二十五日間，由
    其總經理陳濤聲陸續簽發如附表所示之支票，向原告借用同額之款項，並約明於
    支票發票日屆期時清償，共計向原告借用玖佰捌拾陸萬壹仟陸佰零柒元，惟原告
    屆期於附表所示之提示日提示未獲兌現，爰依票款請求及消費借貸返還請求權，
    請求判決如主文所示。
參、證據：提出支票及退票理由書各六紙為證。
乙、被告方面：
壹、聲明：駁回原告之訴及假執行之聲請。
貳、陳述：系爭支票確實是被告公司之總經理陳濤聲向公司借票，而簽發用以向原告
    借款並交付原告，公司結束後，股東都避不見面，至今已賠參仟多萬元，我們有
    協調中，但是沒有成功等語。
    理      由
一、本件原告主張被告於八十八年十一月十日至八十九年二月二十五日間，由其總經
    理陳濤聲陸續簽發如附表所示之支票，向原告借用同額之款項，並約明於支票發
    票日屆期時清償，共計向原告借用玖佰捌拾陸萬壹仟陸佰零柒元，惟原告屆期於
    附表所示之提示日，提示未獲兌現等情，為被告所不爭執，並有原告所提之支票
    及退票理由書各六紙為證，堪信為真。雖被告辯稱：系爭支票係被告借票予其總
    經理陳濤聲向原告借款云云，惟被告此一抗辯，仍無解於其所應負之票據責任，
    且系爭票據既為被告簽發，而由其總經理持向原告借款之用，依卷附系爭支票所
    示，該等支票，均為被告公司所簽發，並指名原告為受款人之禁止背書轉讓支票
    ，依法無法背書轉讓，原告與被告就系爭支票，為前後手之關係，該等支票既為
    借款人交付予原告之借款憑證，依理該支票之發票人自為借款人，原告主張被告
    公司為借款人，自屬有據。再按依一般交易習慣，系爭支票既為借款而簽發交付
    ，如借款人非發票人本人，該真正借款人，當於所謂客票之支票背書轉讓，以連
    帶擔負票據責任之方式，明示其為借款人，惟系爭支票既無法背書轉讓，陳濤聲
    何能再以該支票之流通性輾轉向他人融資借款？顯見系爭支票其發票人與持票人
    間，應係原因關係之直接當事人，原告主張被告簽發系爭支票，係直接向其借款
    ，而非轉借他人向其借款，應屬可採。被告辯稱：系爭支票係其借予陳濤聲轉向
    原告借款，實無可採。
二、按系爭支票既係被告簽發用以向原告借款所交付，今原告屆期於附表所示之提示
    日，提示未獲兌現，原告主張其得依票款請求權及消費借貸返還請求權之法律關
    係，請求被告給付票款及消費借貸款項，於法有據。再者，支票之執票人向支票
    債務人行使追索權時得請求自為提示日起之利息，利息如無約定利率者依年利六
    釐計算，票據法第一百三十三條定有明文。從而，本件原告起訴請求被告清償上
    開支票金額及利息，為有理由，應予准許。本件係命被告清償票據上債務之判決
    ，自應依職權宣告假執行。
三、依民事訴訟法第七十八條、第三百八十九條第一項第四款，判決如主文。
中      華      民      國    九十    年      八      月    三十一      日
                                  臺灣臺中地方法院民事第四庭
                                      法      官   王  金  洲
右為正本係照原本作成。
如對本判決上訴，須於判決送達後二十日內向本院提出上訴狀（須附繕本）。
中      華      民      國    九十    年      八      月    三十一      日
                                      法院書記官
編號  票        號  金      額  發票日   提示日   發  票  人  付  款  人
 0   00000    0百四十二  89/03/15 89/03/15 順心鞋業有  華南商業銀
      四一          萬三千八百                    限公司      行北台中分
                    九十二元                                  行
 0   00000    0萬八千四  89/03/15 89/03/15 順心鞋業有  華南商業銀
      四二          百二十六元                    限公司      行北台中分
                                                              行
 0   00000    0百一十六  89/03/28 89/03/28 順心鞋業有  華南商業銀
      一一          萬九千二百                    限公司      行北台中分
                    八十九元                                  行
 0   00000    0百零五萬  89/04/28 89/04/28 順心鞋業有  華南商業銀
      一六          元                            限公司      行北台中分
                                                              行
 0   00000    0百一十萬  89/04/28 89/04/28 順心鞋業有  華南商業銀
      一五          元                            限公司      行北台中分
                                                              行
 0   00000    0百一十萬  89/04/28 89/04/28 順心鞋業有  華南商業銀
      一四          元                            限公司      行北台中分
                                                              行
（以下空白）


司法院資訊處製作；財團法人民間司法改革基金會備份。
